【裁判字號】    98,上易,1790
【裁判日期】    981224
【裁判案由】    背信等
【裁判全文】
臺灣高等法院臺中分院刑事判決        98年度上易字第1790號
上  訴  人
即  被  告  甲○○
上  訴  人
即  被  告  乙○○
前列二人共同
選任辯護人  張益隆律師
上列上訴人因背信等案件，不服臺灣彰化地方法院98年度易字第
427號中華民國98年10月8日第一審判決（起訴案號：臺灣彰化地
方法院檢察署97年度偵字第4165號），提起上訴，本院判決如下
：
    主  文
原判決撤銷。
甲○○、乙○○均無罪。
    理  由
一、公訴意旨略以：被告甲○○係吳全忠（於民國82年11月間去
    世）之配偶，被告乙○○係2人之子，丁○○則係吳全忠生
    前任職在彰化縣福興鄉公所同事，於79年4月間，吳全忠與
    丁○○共同約定，由吳全忠出資5分之4、丁○○出資5分之1
    之比例，共同購買坐落彰化縣溪湖鎮○○段948地號土地1筆
    及其上建物1棟（下稱該不動產），惟因受當時土地法第30
    條「私有農地所有權之移轉，其承受人以能自耕者為限」之
    限制，遂分別以甲○○及丁○○長子許友銘（現名許祐瑋）
    之名義立具協議書1份，約定該不動產以甲○○為登記名義
    人，且於協議書上特別加載「嗣後如有欲出售合夥財產者，
    須經全體同意處分，並按應取得權利比率分配錢項..」等字
    樣。詎甲○○與乙○○2人於吳全忠過世後，竟共同基於意
    圖為自己不法所有之犯意聯絡，違背其任務之處理，未經丁○○之同意，擅於96年間將該不動產以每坪新台幣（下同）
    3萬9,800元出售與黃怡婷，並於96年8月13日辦畢移轉登記
    ，而將所出賣之金額，原應按告訴人所有之比例5分之1交付
    丁○○，卻共同意圖為自己不法之所有，基於侵占之犯意聯
    絡，予以侵占入己。因認被告甲○○、乙○○所為，均係犯
    刑法第335條第1項之侵占、第342條第1項之背信罪嫌云云。
二、訊據被告甲○○及乙○○均堅決否認有何背信犯行，被告甲○○辯稱：系爭房地係伊與吳全忠向人購買，告訴人丁○○
    並無出資，伊不識字，並未簽過上開協議書，也沒有看過等
    語；被告乙○○辯稱：系爭房地係伊父母親向人購得，房子
    購來後則租予他人，由伊母親收租，伊父親生前也從未向伊
    表示系爭房地與他人合資購得，係因88年左右，告訴人屢次
    前往伊工作地點騷擾，伊為息事寧人，始應告訴人之要求，
    將該土地其中一部份之徵收款項按5分之1，即132,000元匯
    入告訴人之帳戶等語。
三、經查公訴人認被告甲○○、乙○○二人有上開犯行無非以(1)
    系爭不動產係告訴人丁○○與吳全忠共同出資購買，丁○○
    比例約百分之二十；買賣過程中被告甲○○完全沒有出現等
    情業據證人出賣人吳國芬、仲介吳國楨等人證述在卷，甲○○與吳全忠為夫妻，對此鉅額之買賣依常理，應為知悉。(2)
    由協議書1份、丁○○之子許祐瑋亦於92年2月11日簽收載明
    「茲收到與甲○○女士私下立私契購買溪湖之土地出租之租
    金部分、新台幣參萬參仟肆佰捌肆元正」等文字，及臺灣土
    地銀行福興分行函附丁○○帳號0000000 0000000號帳戶之
    客戶往來交易明細表、存證信函、92年2月11日許祐瑋（原
    名為許友銘）簽收收據各1份可證九十一年間，乙○○已知
    丁○○對土地有所主張權利，被告二人均明知丁○○出資共
    有情事等為其論據。惟按犯罪事實應依證據認定之，無證據
    不得認定犯罪事實，刑事訴訟法第154條第2項定有明文。又
    告訴人之告訴，係以使被告受刑事訴追為目的，是其陳述是
    否與事實相符，仍應調查其他證據以資審認，最高法院52
    年台上字第1300號判例足參。次按刑法第342條之背信罪，
    須以為他人處理事務為前提，所謂為他人云者，係指受他人
    委任，而為其處理事務而言，最高法院49年台上字第1530號
    判例可資參照。經查：被告二人自始否認有受告訴人委任，
    而為告訴人處理事務之委任關係。經查：
  (一)依公訴人推論之事實，系爭不動產縱係告訴人丁○○與吳全
    忠共同出資購買，丁○○比例約百分之二十；買賣過程中被
    告甲○○完全沒有出現，縱然屬實，被告甲○○在買賣過程
    中既完全沒有出現，如何能認被告甲○○有受告訴人丁○○
    之委任處理何事務？本件公訴人起訴書對於告訴人丁○○有
    委任被告甲○○或被告乙○○處理事務，被告甲○○、乙○○亦表示同意之合意均無任何舉證證明，自不足以認定告訴
    人丁○○與被告甲○○、乙○○有委任之關係。
  (二)上開丁○○之子許祐瑋於92年2月11日簽收載明「茲收到與
    甲○○女士私下立私契購買溪湖之土地出租之租金部分、新
    台幣參萬參仟肆佰捌肆元正」等文字，及臺灣土地銀行福興
    分行函附丁○○帳號0000000 0000000號帳戶之客戶往來交
    易明細表、存證信函、92年2月11日許祐瑋（原名為許友銘
    ）簽收收據各1份固可證九十一年間，乙○○已知丁○○對
    土地有所主張出資共有權利，然知悉某事與成立某契約顯然
    有間，上開事證仍不足以證明告訴人丁○○與被告甲○○、
    乙○○間有成立委任關係。
  (三)此外遍查全卷，並無積極證據足以證明被告甲○○、乙○○
    有受告訴人丁○○委任處理事務之情事。則被告甲○○、乙○○二人背信罪即不能成立。
四、次查本件系爭不動產縱然由告訴人丁○○與吳全忠生前共同
    出資購買，但告訴人出資百分之二十，且係由吳全忠以妻即
    被告甲○○名義辦理所有權登記，告訴人雖有出資百分之二
    十，既未出名，其性質僅係隱名合夥，其財產權已移屬被告
    甲○○所有（參見民法第七百零二條），縱被告處分該不動
    產而有所得，亦屬被告所有，僅生民事上應否還出資與應得
    之利益而已，究與侵占罪係侵占自己持有他人之物有別，要
    僅屬民事上之糾葛問題而已，亦無從構成侵占罪。
五、綜上所述，本案全無任何證據證明被告甲○○於何時有受丁○○委託而處理系爭土地事宜，亦無任何證據證明被告乙○○於何時知悉甲○○有受丁○○處理系爭土地事宜，且於何
    時與甲○○犯意聯絡而參與背信犯罪構成要件事宜，且亦不
    生侵占之問題，乃原審認被告犯行事證明確，予以論罪科刑
    ，自有未洽，被告上訴指摘原判決不當為有理由。應由本院
    原判決撤銷改判並諭知被告無罪。
據上論結，應依刑事訴訟法第三百六十九條第一項前段、第三百
六十四條、第三百零一條判決如主文。
本案經檢察官丙○○到庭執行職務。
中    華    民    國    98    年    12    月    24    日
            刑事第四庭    審判長法  官  洪  耀  宗
                                法  官  許  文  碩
                                法  官  蔡 王 金 全
上列正本證明與原本無異。
不得上訴。
                                書記官  金  珍  華
中    華    民    國    98    年    12    月    24    日


司法院資訊處製作；財團法人民間司法改革基金會備份。
